ACORDAO-COMPLETO-2520676

ACÓRDÃO 2812/2021 ATA 46/2021 - PLENÁRIO

VISTOS, relatados e discutidos estes autos de representação noticiando supostas irregularidades no Pregão Eletrônico 6/2021, conduzido pelo Departamento Regional do Sesi no Estado de Mato Grosso (Sesi/MT) , cujo objeto foi a contratação de empresa especializada em soluções integradas de micro data center pré-fabricado modelo "Turnkey",
ACORDAM os Ministros do Tribunal de Contas da União, reunidos em sessão do Plenário, ante as razões expostas pelo relator, em: 
9.1. com fulcro no art. 276, caput e § 1º, do RI/TCU, referendar a medida cautelar adotada pelo relator por meio do despacho mencionado no relatório que precede este acórdão, constante da peça 22 dos autos;
9.2. dar ciência deste acórdão ao interessado e à entidade em epígrafe.

Representação da empresa licitante noticiando supostas irregularidades no Pregão Eletrônico 6/2021, conduzido pelo Departamento Regional do Sesino Estado de Mato Grosso (Sesi/MT), cujo objeto foi a contratação de empresa especializada em soluções integradas de micro data center pré-fabricado modelo Turnkey. Referendo de medida cautelar adotada pelo relator.

Departamento Regional do Sesi no Estado de Mato Grosso.

3. Interessados/Responsáveis: Gemelo do Brasil Data Centers, Comércio e Serviços Ltda.

13.1. Ministros presentes: Ana Arraes (Presidente), Walton Alencar Rodrigues, Augusto Nardes, Raimundo Carreiro, Bruno Dantas, Vital do Rêgo e Jorge Oliveira.
13.2. Ministros-Substitutos convocados: Augusto Sherman Cavalcanti (Relator) e Marcos Bemquerer Costa.
13.3. Ministro-Substituto presente: André Luís de Carvalho.

ACORDAO-COMPLETO-2530885

Acórdão 681/2022 - Plenário

AUGUSTO SHERMAN

Reproduzo inicialmente a instrução da Secretaria de Fiscalização de Tecnologia da Informação constante da peça 19, que fundamentou a concessão da medida cautelar ora em apreciação:
	"A. Identificação do Processo

	TC Processo 042.390/2021-4
	Conhecimento. Cautelar.

	Unidade Jurisdicionada
	Uasg

	Departamento Regional do Sesi no Estado de Mato Grosso (SESI/MT) 
	200342

	Objeto

	Contratação de empresa especializada em soluções integradas de Micro Data Center Pré-Fabricado Modelo "TURNKEY". (peça 4, p. 3) . 

	Representante
	CNPJ

	Green4T Soluções TI Ltda. (peça 1, p. 1) .
	03.698.620/0001-34 (peça 1, p.1) .

	Há pedido de Sustentação Oral?
	Procuração 

	Não
	Peça 12.

	Modalidade
	Número do Certame
	Critério de Julgamento

	Pregão Eletrônico
	6/2021
	Menor preço global

	Vigência
	Valor Homologado

	O prazo de vigência da contratação é de 6 meses (peça 13, p. 5) .
	R$ 1.199.000,00 (peça 28, p. 2) .

	Fase do Certame

	Em 10/10/2021, o certame foi homologado e adjudicado à empresa Gemelo do Brasil Data Centers, Comércio e Serviços Ltda., inscrita no CNPJ sob o nº 03.888.247/0001-84 (peça 14) . O contrato foi assinado entre o SESI/MT e a referida empresa em 20/10/2021 (peça 15) . 

	B. Alegações do Representante 

O representante alega, em resumo, em relação aos procedimentos adotados no planejamento e condução do PE 6/2021, as seguintes questões: 
Restrição indevida da competição, uma vez que o edital trouxe exigências que nenhum produto/fabricante brasileiro poderia atender.
O item 7.9 do Edital estabelece os requisitos para a contratação do objeto do certame, dispondo que (peça 1, p. 6-7) :
7.9 Documentos relativos à Qualificação Técnica:
a) 01 (um) ou mais Atestado (s) de Capacidade Técnica, comprovando que a licitante prestou serviços para empresa de direito público ou privado, objeto igual ou semelhante ao licitado neste Pregão
 (...) 
a.5) Comprovação que o data center entregue terá aderência à Norma ANSI/TIA 942 (RATED 2) através de certificado emitido por entidade acreditada no mercado internacional;
 (...) 
a.7) A equipe técnica da LICITANTE deverá ser constituída de no mínimo de 01 (um) Engenheiro Eletricista, o qual deverá apresentar registro no CREA como responsável técnico da empresa, detentor de atestado de responsabilidade técnica vinculado ao acervo técnico do CREA por execução de solução Datacenter Outdoor Rated 2 "TIER II" ou "Level 2 Compliant" contemplando de forma explícita que as instalações foram projetadas e executadas de acordo com as recomendações da norma ANSI/TIA942. 
O Anexo A ao Edital, por sua vez, exige que:
5.1.24.5. Certificação do Projeto: A LICITANTE deverá comprovar sua capacidade para a realização de projetos Rated 2 apresentando na fase de habilitação Atestado de Capacidade Técnica (ACT) emitido por entidade pública ou privada de que já entregou uma solução de "MICRO DATA CENTER" ou similar compatível com a norma TIA 942 no nível Rated II ou superior. Este atestado deverá estar registrado no acervo técnico do CREA. Ocorre que as exigências constantes dos subitens 12.5.1 (este, em parte) e 12.5.1.3 acima são indevidas e não autorizadas pelas normas pertinentes.
 (...) 
6.7.6. A LICITANTE deverá apresentar Atestado de Capacidade Técnica que comprove sua capacidade para a Manutenção de ambientes de Micro Datacenter ou solução Similar TIER II / Rated 2 pelo período de pelo menos 12 (doze) meses ininterruptos. Desta forma este atestado deverá obrigatoriamente contemplar que a Solução estava instalada atendendo todos os requisitos da norma TIA 942 no NÍVEL II / TIER II como o especificado neste Termo de Referência, era mantida em caráter preventivo e corretivo em regime contínuo (24x7x365) . Desta forma o Atestado deverá ressaltar que estavam contemplados na instalação de forma redundante: Geradores, UPS, Transformadores, QTAs, QGBTs, Quadros de Alimentação e UPS;
O item 7.9, "a", "a.5" exige "comprovação de que o data center entregue terá aderência à Norma ANSI/TIA 942 (RATED 2) ". De pronto, já seria ilegalmente restritiva a escolha por uma certificadora específica (ANSI/TIA) , uma vez que existiriam, para data centers, outras certificadoras tão respeitadas quanto a ANSI/TIA, e aceitas no mundo todo, tal como a UPTIME.
Além disso, nenhuma empresa no Brasil seria capaz de atender ao objeto do certame, e apenas uma - a Gemelo - se aproximaria disso. Verificando-se o site da ANSI/TIA, (https://tiaonline.org/942-datacenters/?fwp_country=brazil&fwp_ratings_level=3) , nota-se que ele menciona quatro tipos de data centers. Porém, apenas um deles - o modelo Gemelo G-BOX 4 20R20 100KT3I3 - conteria a certificação ANSI/TIA-942-Ready, que seria a certificação aplicável a data centers modulares/pré-fabricados como os que são objeto do certame. As outras certificações ANSI no Brasil que a página menciona seriam certificações ANSI/TIA-942 "Design" e "Site", que não se aplicariam a data centers pré-fabricados como o que é objeto do certame.
Portanto, ainda que o modelo Gemelo G-BOX 4 20R20 100KT3I3 atendesse à exigência do Edital, haveria restrição indevida por escolha de norma, e apenas a Gemelo poderia participar do certame. Contudo, nem mesmo a Gemelo teria data center certificado como especificado no objeto do Edital do PE 6/2021, e, portanto, não poderia atender ao item 7.9, "a", "a.5". Isto porque o objeto do Edital é um Micro data center pré-fabricado com características bastante diferentes de um data-center contêiner como o Gemelo G-BOX 4 20R20 100KT3I3, modelo esse ofertado pela Gemelo em sua proposta no certame.
Dessa forma, o produto da Gemelo certificado pela norma ANSI/TIA seria o seu Data Center Outdoor, e não o seu Micro Data Center. Portanto, com relação ao Micro Data Center - que é o objeto da contratação - nem mesmo a Gemelo teria a certificação exigida. Ou seja, não haveria fornecedor/fabricante que tenha certificado no Brasil, pela ANSI/TIA, data center com características similares às do objeto licitado, e, portanto, ninguém poderá atender ao Edital.
Em resposta à impugnação da representante quanto à questão da certificação, o Sesi/MT informou que "aceitará certificado igual ou equivalente que comprove as aptidões semelhantes ao objeto deste edital, de acordo com a Norma ANSI/TIA-942, independente da entidade acreditadora e da auditoria de certificação utilizada, uma vez que trata de um padrão técnico que deve ser seguido" (peça 6, p. 7) .
Em decorrência do afirmado, um atestado que demonstrasse aderência a uma norma equivalente à ANSI/TIA, mas de outro corpo certificador (como a UPTIME, por exemplo) , não seria aceito, ainda que assegurasse o mesmo nível de disponibilidade/proteção, ou superior. A esse respeito, ter-se-ia, como exemplo de aceitação de normas similares em outros certames, a consulta pública realizada pelo INPI/MDIC para serviços de colocation, e a contratação realizada pelo Banco do Brasil para cabeamento ótico:
1.2.1.4. O ambiente de prestação de serviço deverá ser aderente à classificação TIER III Facility ou similar, observando as demais especificidades solicitadas neste TR; (INPI/MDIC) 
A solução de cabeamento deverá obedecer às recomendações previstas nas normas TIA 942, ANSI/TIA/EIA-568-C-1, ANSI/TIA/EIA-568-C-2, ANSI/TIA/EIA-568- C-3, ANSI T1404 (DS3) e NBR 14565 ou normas equivalentes que considerem os mesmos testes e exigências (Banco do Brasil) . 
Dessa forma, ficaria evidente a restritividade da exigência atacada, em ofensa ao regulamento de licitações do SESI (disponível em https://egov.paradigmabs.com.br/fiemt/upload/ NormasInstrucao/ RegulamentoSESI.PDF) , cujo art. 2º explicitamente proíbe a inclusão no Edital de "critérios que frustrem seu caráter competitivo".
Reabertura de sessão sem observância da publicidade e comunicação aos possíveis interessados
A licitação, com abertura prevista para as 09h:30 do dia 13/10/2021 fracassou, pois não compareceu nenhum concorrente. Todavia, no final da tarde do mesmo dia, em torno de 17 horas, o processo foi reaberto sem qualquer comunicação formal - quer fosse via portal, chat, e-mail ou por qualquer outro meio - tendo apenas a empresa Gemelo do Brasil Data Centers Comércio e Serviços Ltda (Gemelo) participado, e, por consequência, vencido o certame, sagrando-se vencedora com um preço de R$ 1.199.000,00.
A ausência de comunicação da reabertura - não informada via portal, chat, e-mail ou por qualquer outro meio - eivaria de nulidade insanável a contratação da Gemelo, ofendendo o princípio da publicidade e, por consequência, o da igualdade, uma vez que haveria desvantagem para empresas que não tomaram conhecimento da reabertura.
Irregularidade em exigências de limitações de tempo em atestado de capacidade técnica
0. A representante alega que a exigência, contida no subitem 7.9, "a", "a.8" do edital, de que o atestado/declaração a ser apresentado pelas licitantes deve prever período mínimo de um ano, contraria o regulamento de licitações do SESI, bem como restringe de maneira ilícita a competitividade, ao se criar requisitos sem qualquer necessidade ou utilidade para os serviços a serem contratados.
O Edital prevê como exigível uma norma técnica cancelada
O item 5.16.7 do Termo de Referência estabelece a seguinte exigência (peça 17, p. 18) :
5.16.7. A LICITANTE deverá prover todo o cabeamento estruturado CAT6a Blindado ou superior, conforme normas EIA/TIA 568-B e ABNT NBR-14565 e ANSI/TIA 942, incluindo infraestrutura, cabeamento, conexões, painéis conforme especificações de projeto, a fim de atender a instalação e funcionamento dos equipamentos a serem hospedados no Micro Datacenter.
Ocorre que a NBR 14565:2013 está cancelada e foi substituída pela norma NBR 14565:2019. Todavia, a nova norma dispõe sobre cabeamento estruturado apenas para edifícios comerciais, não sendo aderente ao objeto do certame em comento. Atualmente, a norma específica aplicável a data centers é a ABNT NBR 16665:2019.
Apesar de a representante ter solicitado a impugnação de tal item, e a especificação da suposta norma correta (NBR 16665:2019) , a resposta do SESI/MT tratou o tema como se fosse um erro material, indicando que onde se lê NBR 14565:2013 dever-se-ia ler NBR 14565:2019, não considerando a adoção de norma específica sobre cabeamento estruturado em data centers.
Exigência de declaração de garantia do fabricante
O item 5.12.2 do Termo de Referência prevê que (peça 17, p. 13) :
5.12.2. O sistema de climatização deverá ser fabricado por empresa com sólida e comprovada operação no Brasil, com atendimento em território brasileiro e totalmente possível de ser mantido em serviço quanto à reposição de peças. Na fase de Habilitação a LICITANTE deverá fornecer declaração do fabricante dos mesmos, garantindo que estes não terão sua garantia descontinuada por pelo menos 5 anos.
Embora falte normatização específica no sistema S, seriam aplicáveis nesse ponto as normas e entendimentos aplicáveis às licitações públicas em geral. Nesse sentido, a exigência transcrita não possuiria qualquer razoabilidade, pois não haveria como se exigir dos licitantes a declaração de garantia por cinco anos do fabricante. 
Com efeito, a garantia técnica é aquela oferecida pelo fornecedor-direto (vendedor do bem ou prestador do serviço) ou pelo fornecedor-indireto (fabricante do produto) . Todavia, o fabricante é terceira pessoa estranha à contratação que seria firmada entre a Federação das Indústrias do Estado de Mato Grosso (FIEMT) e a Contratada, sendo ilegal exigir daquela empresa que cumpra com os requisitos de edital de licitação sobre a qual sequer anuiu em participar. Assim, seria vedado ao SESI/MT fixar nos instrumentos convocatórios exigência do "certificado de garantia do fabricante", ainda mais na fase de habilitação, porque tal exigência restringiria o caráter competitivo do certame.
Tal procedimento iria de encontro ao disposto no art. 30, § 5º, da Lei 8.666/93, no art. 30, § 5º à Jurisprudência do TCU (Acórdão 1350/2015-TCU-Plenário, Rel. Vital do Rego; Acórdão 3783/2013-TCU-Primeira Câmara, Relator Walton Alencar) .
	C. Exame de Admissibilidade

	Legitimidade do Autor

	O representante possui legitimidade para representar ao Tribunal?
 (Fundamento: art. 113, § 1º, da Lei 8.666/1993, c/c o art. 237 do Regimento Interno/TCU (também aplicável a unidades jurisdicionadas do Sistema S, conforme jurisprudência do TCU) ) 
	Sim

	Redação em Linguagem Compreensível

	A representação está redigida em linguagem clara e objetiva, contém nome legível, qualificação e endereço do representante?
 (Fundamento: art. 235 do Regimento Interno/TCU) 
	Sim

	Indício Concernente à Irregularidade ou Ilegalidade

	A representação encontra-se acompanhada do indício concernente à irregularidade ou ilegalidade apontada pelo autor?
 (Fundamento: art. 235 do Regimento Interno/TCU) 
	Sim

	Competência do TCU

	A representação trata de matéria de competência do TCU?
 (Fundamento:  art. 235 do Regimento Interno/TCU) 
	Sim

	Interesse Público

	Os argumentos do autor indicam a possibilidade de existência de interesse público, caso restem comprovadas as supostas irregularidades apontadas na peça inicial.
 (Fundamento: art. 103, § 1º, da Resolução - TCU 259/2014) 
	Sim

	Análise quanto ao interesse público: Confirmadas as alegações do representante, restará configurada restrição indevida à competição.

	Conclusão quanto ao Exame de Admissibilidade

	Presentes todos os requisitos de admissibilidade constantes no art. 113, § 1º, da Lei 8.666/1993, c/c os arts. 235 e 237, VII, do Regimento Interno/TCU, e no art. 103, § 1º, da Resolução - TCU 259/2014, a representação deve ser conhecida.

	D. Medida Cautelar - Avaliação dos Pressupostos

	Perigo da Demora

	Há decisão judicial ou administrativa, sem especificação de prazo, para suspender o andamento do processo licitatório ou a contratação?
	Não há informação

	No caso de contratação normal:
	O contrato decorrente do certame já foi assinado?
	Sim

	No caso de Registro de Preços:
	A ata de registro de preços decorrente do certame já foi assinada?
	Não se aplica

		O contrato decorrente da ata de registro de preços (que, porventura, seja objeto da representação/denúncia) já foi assinado?
	Não se aplica

		A ata de registro de preços decorrente do certame ainda possui saldo que permita novas contratações pelo órgão gerenciador ou por eventuais adesões?
	Não se aplica

	Análise:

	Está configurado o pressuposto do perigo da demora em razão de que, conforme consta às peças 14 e 15, o certame foi adjudicado à empresa Gemelo do Brasil Data Centers, Comércio e Serviços Ltda., tendo o contrato sido assinado em 20/10/2020. Todavia, apesar de já assinado o contrato, tem-se que, conforme a cláusula 4.1.2, o prazo de entrega da solução em funcionamento, deverá ser de no máximo 45 dias a partir do aceite do Projeto Executivo por parte do contratante. O referido projeto será elaborado pelo contratante após assinatura do Contrato, obedecendo ao cronograma de entrega a ser fornecido pela contratada. O prazo máximo de entrega do projeto executivo pela contratada será de quinze dias corridos, sendo que este prazo não contempla o prazo de aprovação do projeto executivo por parte do SESI/MT e o prazo do MOVING de equipamentos.

	Perigo da Demora Reverso

	O serviço/bem é essencial ao funcionamento das atividades do órgão/entidade?
	Não há informação

	O órgão ou entidade está coberto contratualmente pelo serviço com razoável vigência (há a possibilidade de voltar a fase ou refazer o certame, a depender da consequência da concessão de cautelar no caso concreto) ou admite prorrogação excepcional?
	Não há informação

	Caso haja a possibilidade de manutenção do contrato com a atual prestadora dos serviços, as condições dessa contratação seriam melhores (menor preço e atendimento satisfatório) que o que se está em vias de contratar?
	Não se aplica

	Análise:

	Não há como concluir acerca da presença do pressuposto, uma vez que não existem elementos suficientes para nos manifestarmos.

	Plausibilidade Jurídica

	O órgão/entidade está sujeito aos normativos supostamente infringidos?
	Sim

	Há plausibilidade nas alegações do representante?
	Sim

	Há indício de sobrepreço ou superfaturamento?
	Não há informação

	Há grave risco de lesão ao erário, inexecução ou execução insatisfatória do objeto?
	Não

	Análise quanto à plausibilidade jurídica e quanto à necessidade de adoção de medida cautelar:

Para que se analise os argumentos trazidos aos autos pela representante, apresentam-se a seguir alguns aspectos referentes ao PE 6/2021-SESI/MT, realizado em sessão pública, por meio da internet no "Portal de Compras" constante da página eletrônica da Federação das Indústrias do Estado de Mato Grosso - FIEMT (http://portaldecompras.sfiemt.ind.br) , em 13/10/2021.
O objeto do certame em tela é a contratação de empresa especializada em soluções integradas de Micro Data Center pré-fabricado modelo "turnkey" (entrega imediata em condições de pleno funcionamento) com garantia integral de 36 meses (peça 16, p.1) .
Tem-se que o data center é o local onde se concentram os principais equipamentos de processamento e armazenamento de dados, sendo crucial para a continuidade de negócios nos mais variados tipos de organizações, sejam elas empresas, instituições de ensino, indústrias, órgãos governamentais, hospitais, hotéis, entre outros. Tais ambientes, antigamente, eram conhecidos como os CPDs (Centro de Processamento de Dados) . Dessa forma, o data center, na prática, se refere à infraestrutura para manter toda a TI funcionando, o que inclui, além dos equipamentos de processamento de dados, os equipamentos e instalações do núcleo da rede de computadores, além dos equipamentos de suporte para que tudo isso funcione, como os de energia e de refrigeração do ambiente.
Nesse sentido, o projeto tecnológico de um data center compreende a parte do projeto de infraestrutura que considera todos os seus subsistemas associados à tecnologia (ar-condicionado, sistema elétrico, redes, cabeamento etc.) sem contar com a parte de engenharia civil e de arquitetura. No método "turn-key", constante no objeto do PE 6/2021, há uma única empresa ou entidade responsável pelo projeto completo. A arquitetura, a engenharia, os serviços de construção e implementação estão em um único contrato, e a empresa contratada deve montar equipes experientes para concluir todo o projeto e a obra de acordo com especificações do cliente. Este método normalmente é adotado quando o prazo é um fator importante. É chamado de turn-key porque a ação final deste método é a entrega da chave da porta principal de todo o data center para o cliente (proprietário) , que simbolicamente vira a chave e liga o datacenter.
Tem-se que, por ocasião do PE 6/2021, a representante apresentou impugnação, cujos argumentos são semelhantes aos trazidos a essa Corte de Contas na presente representação. Dessa forma, na análise dos itens elencados no parágrafo 2, supra, apresentam-se os argumentos já apresentados pelo SESI/MT por ocasião da análise do referido pedido de impugnação.
Restrição indevida da competição, uma vez que o edital trouxe exigências que nenhum produto/fabricante brasileiro poderia atender.
Com relação a esse item, o SESI/MT, por ocasião da análise do pedido de impugnação proposto pela empresa Gree4T no PE 6/2021, trouxe os seguintes argumentos (peça 6-8) :
A Empresa Green4IT alega a impugnante que o edital seria restritivo visto que menciona a norma ANSI/TIA-942, inclusive caracterizando a TIA como uma entidade certificadora, o que demonstra desconhecimento sobre o assunto.
O SESI deseja adquirir solução de boa procedência e que atenda a norma ANSI/TIA-942, a qual rege as boas práticas baseadas em estudos que mitigam riscos e aumentam a disponibilidade da solução de Datacenter. A TIA (Telecommunications Industry Association) é uma entidade independente que congrega usuários e fornecedores da indústria de TIC e NÃO É um órgão certificador e sim a entidade que elabora e publica a norma.
A certificação de conformidade quanto a NORMA ANSI/TIA-942, elaborada pela TIA e publicada pelo American National Standards Institute - ANSI, equivalente à ABNT no Brasil, é emitida por organismos independentes, os "Cerfification Bodies" (auditores de certificação) , muitos dos quais estabelecidos e operantes no Brazil, como a UL, EPI e TÜV Heinland. A certificação assegura que todo datacenter advindo do processo fabril de determinado fabricante em conformidade com essa norma, atenderá continuamente aos requisitos previstos na norma técnica, diferente dos testes realizados em laboratório;
As entidades certificadoras como TUV, UPTIME, CERTAC e ABNT, entre outras, credenciam os "certification bodies" que validam e certificam as conformidades da solução sendo aplicada conforme seus critérios próprios, ou seja, são entidades totalmente diferentes.
A comissão aceitará certificado igual ou equivalente que comprove as aptidões semelhantes ao objeto deste edital, de acordo com a Norma ANSI/TIA-942, independente da entidade acreditadora e da auditoria de certificação utilizada uma vez que trata de um padrão técnico que deve ser seguido.
Além do que já exposto acima, especificamente a questão:
O mínimo para garantir competitividade, igualdade e impessoalidade ao certame em tela seria a aceitação de aderência à citada norma ANSI/TIA ou similar de outra certificadora reconhecida.
O aceite à aderência, solicitada, já está especificado em vários pontos do edital e anexos deste processo licitatório:
Isso pode ser comprovado no próprio edital:
		Item: 7.9.a.5:
a.5) Comprovação que o data center entregue terá aderência à Norma ANSI/TIA 942 (RATED 2) através de certificado emitido por entidade acreditada no mercado internacional;
Anexo 1-A:
	5.1 REQUISITOS MÍNIMOS DO MICRO DATA CENTER PRÉ FABRICADO:
5.1.1 O "Micro Data Center" deverá ser aderente aos requerimentos definidos pela norma ANSI/TIA-942, para ambientes do NÍVEL-II (Rated 2) , no que se refere à arquitetura, telecomunicações, elétrica e mecânica.
5.1.24 A SOLUÇÃO MICRO Datacenter deverá ser compatível com as normas e padrões de referências descritas abaixo:
5.1.24.1 ANSI/TIA 942 NIVEL II / Rated 2.
5.1.24.5 Certificação do Projeto: A LICITANTE deverá comprovar sua capacidade para a realização de projetos Rated 2 apresentando na fase de habilitação Atestado de Capacidade Técnica (ACT) emitido por entidade pública ou privada de que já entregou uma solução de "MICRO DATA CENTER" ou similar compatível com a norma TIA 942 no nível Rated II ou superior. Este atestado deverá estar registrado no acervo técnico do CREA.
5.6.3 A instalação de calhas e estirantes deverão estar em conformidade com as normas TIA/EIA 569-A/B e TIA 942.
	5.10 QUADROS ELÉTRICOS INTERNOS DE DISTRIBUIÇÃO (QDs) .
5.10.1 A O sistema elétrico deverá ser projetado e instalado em conformidade com as recomendações da norma ANSI/TIA 942, NÍVEL II:
Ainda conforme o edital no item 7.9 é exigido:
a) 01 (um) ou mais Atestado (s) de Capacidade Técnica, comprovando que a licitante prestou serviços para empresa de direito público ou privado, objeto igual ou semelhante ao licitado neste Pregão e, 
a.1) O Atestado deverá comprovar a aptidão para o desempenho de atividade pertinente e compatível com a descrição, características, especificações e complexidade ao objeto licitado e constantes nos ANEXOS I Termo de Referência;
Está claro que a licitante deverá comprovar capacidade igual ou SIMILAR ao do objeto licitado, sem restrição e não havendo nenhum tipo de direcionamento;
A licitante também deverá fornecer comprovação dos funcionários (engenheiro eletricista) que detenham capacidade técnica em soluções integradas deste tipo e seu completo funcionamento, vez que trata de solução sensível, de alto investimento e especializada.
Entende-se que os argumentos trazidos pelo SESI/MT em resposta ao pedido de impugnação não são suficientes para afastar as irregularidades alegadas pela representante. Isso porque, ao contrário do alegado pelo SESI/MT, entende-se que as especificações do Edital são claras de que serão aceitas apenas as propostas aderentes à Norma ANSI/TIA 942 (Rated 2) . 
Ora, a condição para que uma instalação seja declarada aderente à referida norma só pode ser conferida mediante um processo de certificação na mesma. O termo "aderente", no item 7.9.a.5 do Edital do PE 6/2021, bem como nos outros pontos do edital alegados pelo SESI/MT no parágrafo anterior, não permitem a interpretação de que serão aceitas outras certificações similares para Micro Data Centers já presentes no mercado. Fosse essa a intenção do SESI/MT, deveriam ser citados nos requisitos editalícios os demais padrões aceitos, ou mesmo a adoção do termo "ou similares" em relação à norma ANSI/TIA-942, procedimento comum em outros processos licitatórios.
Nesse sentido, verifica-se que o Anexo I-A do Edital do PE 6/2021, que trata de especificações da solução integrada de Micro Data Center pré-fabricado, traz vários casos em que são explicitamente aceitas normas similares às apontadas, como segue (peça 17, p. 7
5.2. CARACTERÍSTICAS DAS PAREDES EXTERNAS DO "MICRO DATA CENTER":
	 ...
5.2.2. Em chapa de aço na face interna e externa, as quais deverão receber tratamento na superfície por jateamento e/ou decapagem e fosfatização, totalmente protegidas contra ferrugem e bolor, mesmo quando próximos a ambientes com taxa elevada de salinidade. A união de todos os componentes metálicos deverá ser efetuada por processo de solda contínua do tipo MIG (Metal InertGas) ou similar;
...
5.4. CARACTERÍSTICAS DAS PASSAGENS BLINDADAS PARA CABOS E TUBULAÇÕES
5.4.2. As caixas de passagem deverão garantir a vedação de isolamento térmico TIPO ROXTEC ou similar, mesmo no caso de cabos com capas plásticas.
5.4.3. O sistema de blindagens deverá ser modular e permitir o remanejamento de cabos sempre que necessário, sem interferência na operação, e também garantir a proteção do ambiente do "Micro Data Center".
5.4.4. Deverão possuir certificação UL e FM ou similar.
Todavia, não é isso que se vê em relação à exigência referente à norma ANSI/TIA 942. A exemplo, tem-se que o Anexo I-A do Edital do PE 6/2021, ao tratar da documentação do projeto executivo, traz a seguinte especificação (peça 17, p. 33) :
11.1.2.4. Comprovação Técnica: As licitantes deverão apresentar Atestado (s) de Capacidade Técnica, expedido (s) em seu nome, emitido (s) por pessoa (s) jurídica (s) de direito público ou privado, que comprove (m) o seu satisfatório desempenho anterior em fornecimento compatível com o (s) objeto (s) licitado (s) , conforme itens descritos abaixo:
11.1.2.4.1. Solução Micro Data Center Pré-Fabricado Outdoor ou similar:
11.1.2.4.2. Com certificado de compatibilidade com a classificação TIER II / NÍVEL II da norma TIA-942 emitido por empresa acreditada no mercado, para Data Center modular de porte similar com instalação externa (outdoor) ;
Tem-se que, conforme alega a representante, há outros padrões para certificação de projeto e construção de data centers, sendo um deles, por exemplo, a certificação fornecida por entidades acreditadas pelo Uptime Institute (Certificação Uptime) , considerado um padrão mundial para data centers e que tem características similares às especificações da Norma ANSI/TIA 942, nos níveis I a IV. Inclusive, tem-se que o padrão ANSI/TIA 942 deriva várias de suas caraterísticas, como o modelo em quatro camadas (Tiers) , no padrão Uptime. Todavia, não há no Edital do PE 6/2021 referência a outros padrões para Micro Data Center que poderiam ser aceitos no certame.
É certo que, conforme informa o SESI/MT na resposta ao pedido de impugnação da representante, a intenção daquela entidade paraestatal é de que fosse adquirida uma solução de boa procedência e que atendesse a norma ANSI/TIA-942, a qual rege as boas práticas baseadas em estudos que mitigam riscos e aumentam a disponibilidade da solução de Datacenter. A esse respeito, cabe analogia com a jurisprudência do TCU em relação à especificação de marca num processo licitatório, no âmbito do Princípio da Padronização.
A jurisprudência pacífica desta Corte de Contas é no sentido de que o princípio da padronização não conflita com a vedação de preferência de marca, e, portanto, não há obstáculo à sua adoção, desde que a decisão administrativa, que identifica o produto pela marca, seja circunstanciadamente motivada e demonstre ser essa opção, em termos técnicos e econômicos, a mais vantajosa para a administração. 
Nesse sentido são os Acórdão 710/2011-TCU-Segunda Câmara, rel. AUGUSTO SHERMAN; 5.674/2009-TCU-1ª Câmara, rel. VALMIR CAMPELO; 5.339/2009-TCU-2ª Câmara, rel. ANDRÉ DE CARVALHO; 1.306/2008-TCU-Plenário, rel. AROLDO CEDRAZ; 1.829/2008-TCU-Plenário, rel. RAIMUNDO CARREIRO; 2.984/2008-TCU-2ª Câmara, rel. ANDRÉ DE CARVALHO; 2.664/2007-TCU-Plenário, rel. MARCOS BEMQUERER; 2.829/2015-TCU-Plenário, rel. BRUNO DANTAS; 173/2018-TCU-Plenário, rel. AUGUSTO NARDES; 488/2019-TCU-Plenário, rel. ANA ARRAES e 3.353/2019-TCU-1ª Câmara, rel. WALTON ALENCAR RODRIGUES.
Tem-se que o SESI/MT poderia especificar norma específica ao qual o produto/serviço ofertado obrigatoriamente fosse certificado, desde que devidamente motivada e esclarecida a preferência pela referida norma. Todavia, tal informação não consta nos autos, trazendo, assim, indícios de que houve afronta aos princípios gerais da igualdade e competitividade, presentes nas leis de licitação 8.666/1993 e 14.133/2021, bem como no Regulamento de Contratações do SESI/MT.
Outra questão trazida pela representante é de que o produto vencedor do PE 6/2021, fornecido pela empresa Gemelo e certificado pela norma ANSI/TIA, é o seu Data Center Outdoor, e não o seu Micro Data Center. Portanto, com relação ao Micro Data Center - que é o objeto da contratação - nem mesmo a Gemelo teria a certificação exigida. Ou seja, não haveria fornecedor/fabricante que tenha certificado no Brasil, pela ANSI/TIA, data center com características similares às do objeto licitado, e, portanto, ninguém poderia atender ao Edital.
De fato, ao se verificar as instalações de data centers no Brasil certificadas na norma ANSI/TIA 942 (peça 7) , verifica-se que apenas o data center da Gemelo, modelo GEMELO G-BOX 4 20R20 100KT3I3, tem a certificação do tipo Ready. Em pesquisa realizada no sítio eletrônico da empresa Gemelo (peça 18) , verificou-se também que o modelo de data center certificado na referida norma é o modelo de data center do tipo "Container" e não do tipo "Micro Data Center", em desacordo, assim, com o objeto especificado no Edital. 
Dessa forma, evidencia-se que, conforme alegado pela representante, não há fornecedor no Brasil que tenha projetado e implementado data center do tipo "Micro Data Center" cuja instalação tenha sido certificada no Padrão ANSI/TIA 942, conforme especificado no Edital do PE 6/2021/SFIEMT. Ou seja, houve homologação e adjudicação indevida da proposta da empresa Gemelo. 
Reabertura de sessão sem observância da publicidade e comunicação aos possíveis interessados
A representante alega que a licitação, com abertura prevista para as 09h:30 do dia 13/10/2021 fracassou, pois não compareceu nenhum concorrente. Todavia, no final da tarde do mesmo dia, em torno de 17 horas, o processo foi reaberto sem qualquer comunicação formal - quer fosse via portal, chat, e-mail ou por qualquer outro meio - tendo apenas a empresa Gemelo do Brasil Data Centers Comércio e Serviços Ltda (Gemelo) participado e vencido o certame.
Uma vez que a representante não trouxe aos autos evidências de que houve tal procedimento irregular por parte do SESI/MT, buscou-se no sítio eletrônico daquela entidade paraestatal informações sobre os procedimentos realizados no âmbito do PE 6/2021. Contudo, durante o período da presente instrução, as informações referentes à Licitações e Editais no Portal de Transparência do SESI/MT estavam indisponíveis (http://transparencia.sesimt.ind.br/licitacoes-e-editais) .
Dessa forma, com o objetivo de apurar a irregularidade apontada no âmbito do PE 6/2021, que pode ter favorecido o vencedor do certame, entende-se que cabe oitiva ao SESI/MT para que traga aos autos evidências de que houve a devida publicidade a todos os atos promovidos.
Irregularidade em exigências de limitações de tempo em atestado de capacidade técnica
Em sua resposta ao pedido de impugnação, o SESI/MT informou que (peça 6, p. 8) :
Conforme descrito no anexo I-A, em diversos itens como 5.1.20, 5.5 entre outros, a solução deverá ser transportável, sem desmonte dos ativos, portanto essa exigência é de extrema importância e se aplica não apenas à possibilidade de relocação da solução, preservando assim os investimentos feitos, como a minimização do tempo de interrupção dos serviços providos pelo datacenter, em caso de remoção e transporte. Assim, a capacidade da licitante em realizar esse tipo de operação, nada tem a ver com o tempo de entrega ou tempo de garantia da solução;
Entende-se que os esclarecimentos do SESI/MT em resposta ao pedido de impugnação não são suficientes para afastar a irregularidade apontada no Edital do PE 6/2021, uma vez que a necessidade alegada pelo SESI/MT é de que a solução poderia ser transportável, sem desmonte dos ativos. Nesse sentido, para atender tal necessidade, o licitante precisaria apenas apresentar atestado de que é capaz de realizar referida movimentação do data center, dentro dos critérios contidos no referido Edital, não fazendo sentido a exigência de que ele tenha prestado esse serviço por um ano ininterrupto.
Conforme alegou também o representante, o item do Edital não está exigindo experiência em manutenção, que poderia ensejar prazo maior, de um ano (12 meses) , mas sim de "instalação", item que não se coaduna com o requisito "tempo de experiência" solicitado. Assiste, assim, a princípio, razão ao representante ao alegar que tal item do Edital infringe o disposto no art. 30, II, da Lei 8.666/1993, aplicável subsidiariamente ao SESI/MT.
O Edital prevê como exigível uma norma técnica cancelada
A esse respeito, o SESI/MT assim se manifestou por ocasião de resposta ao pedido de impugnação do Edital 6/2021 (peça 6, p. 8) :
A norma técnica não foi cancelada, trata-se de erro meramente material, tendo em vista que o erro foi apenas do ano da NBR, passando a ter a seguinte redação:
onde se lê NBR 14565:2013,
passa a ler-se NBR 14565:2019;
Entende-se que assiste razão ao representante ao argumentar que a resposta apresentada pelo SESI/MT não saneia o fato de a norma constante no Edital ser incompatível com o objeto do certame. Isso porque a norma NBR 14565:2013 versava sobre padrões para cabeamento estruturado em prédios comerciais e data centers. Todavia, a NBR 14565:2019, que a substituiu, tratou apenas de padrões cabeamento estruturado para prédios comerciais, sendo que os padrões para cabeamento estruturado em data centers foram estabelecidos na norma ABNT NBR 16665:2019.
Ou seja, da forma como especificado no TR do Edital do PE 6/2021, o item 5.1.6.7 não traz aparentemente especificação relacionada com o objeto do certame, devendo, dessa forma, ser promovida oitiva ao SESI/MT para que justifique a adoção da norma ABNT NBR 14565:2019, que trata de cabeamento estruturado em prédios comerciais.
Exigência de declaração de garantia do fabricante
A esse respeito, manifestou-se o SESI/MT em resposta ao pedido de impugnação interposto pela representante ao Edital do PE 6/2021 (peça 6, p. 8) :
Devido a criticidade da solução integrada assim como do sistema de ar-condicionado que compõem a solução de micro datacenter, é exigido que a disponibilidade das máquinas de ar de precisão deve ser sempre de 100% em N+1 das as condições climáticas externa que no Estado do Mato Grosso indicam temperaturas mais altas. Assim, visando a preservação do investimento e continuidade da operação, entendemos ser de fundamental importância que todos os componentes que fazem parte do sistema não deverão ser descontinuados pelo fabricante, por pelo menos os próximos 05 anos, visto a consequente dificuldade de insumos e peças de reposição caso o equipamento seja retirado de linha nesse período. Consideramos de fundamental importância esse compromisso dos fabricantes com o SESI.
Apesar do disposto pelo SESI/MT, assiste razão à representante ao trazer aos autos os argumentos de que o fabricante é terceira pessoa estranha à contratação que será firmada entre o SESI/MT e a contratada. Assim, tal requisito poderia ser exigido apenas da empresa contratada, a qual é responsável pelo projeto e implementação dos componentes da solução de data center.
Dessa forma, entende-se que a exigência contida no item 5.12.2 do TR do PE 6/2021 infringe a legislação pertinente, a Jurisprudência dessa Corte, bem como o Regulamento de Licitações do SESI/MT, ao incluir exigência que restringe a competitividade do certame, conforme segue:
Acórdão 1350/2015-TCU-Plenário
A exigência de declaração emitida por fabricante, no sentido de que a empresa licitante é revenda autorizada, de que possui credenciamento do fabricante ou de que este concorda com os termos da garantia do edital, conhecida como declaração de parceria, contraria o art. 3º, § 1º, inciso i, da lei 8.666/1993, aplicado subsidiariamente no âmbito do pregão.
Acórdão 3783/2013-TCU-Primeira Câmara:
Voto:
[...]
Conforme jurisprudência desta Corte, a exigência de declaração do fabricante, carta de solidariedade, ou credenciamento, como condição para habilitação de licitante em pregão eletrônico, carece de amparo legal, por extrapolar o que determina o art. 14 do Decreto nº 5.450/2005.
Essa exigência tem caráter restritivo e fere o princípio da isonomia entre os licitantes, porque deixa ao arbítrio do fabricante a indicação de quais representantes podem ou não participar do certame. A matéria já foi discutida por este Tribunal em várias ocasiões: Decisão 486/2000 e Acórdãos 808/2003, 1670/2003, 1676/2005, 423/2007, 539/2007, 1729/2008, 2056/2008, do Plenário; 2404/2009, da 2ª Câmara, entre outros.
[...]
Existem outros meios para assegurar o cumprimento das obrigações pactuadas, tais como pontuação diferenciada em licitações do tipo técnica e preço, exigência de garantia para execução contratual, ou ainda multa contratual.
Exigir declaração do fornecedor como requisito de habilitação somente pode ser tolerado, em casos excepcionais, quando se revelar imprescindível à execução do objeto, situação em que deverá ser tecnicamente justificado de forma expressa e pública, por ser requisito restritivo à competitividade.
Dessa forma, uma vez que não constam nos autos informações suficientes que justifiquem a especificação constante no item 5.12.2 do TR do PE 6/2021, entende-se que cabe oitiva ao SESI/MT para que ele traga aos autos as informações necessárias à análise de mérito da presente representação.
Conclusão
Consoante o art. 276 do Regimento Interno/TCU, o Relator poderá, em caso de urgência, de fundado receio de grave lesão ao Erário, ao interesse público, ou de risco de ineficácia da decisão de mérito, de ofício ou mediante provocação, adotar medida cautelar, determinando a suspensão do procedimento impugnado, até que o Tribunal julgue o mérito da questão. Tal providência deverá ser adotada quando presentes os pressupostos do fumus boni iuris e do periculum in mora.
Analisando os elementos apresentados pelo representante, verifica-se que há, nos autos, os pressupostos acima mencionados.
Os elementos apresentados nos itens 10, 11, 12, 13 e 14, supra, caracterizam o instituto do fumus boni iuris e devem ser analisados com maior profundidade por esta unidade técnica, em vista da real possibilidade de ter havido distorções na licitação realizada pelo SESI/MT.
Além disso, o fato de o certame já ter sido adjudicado e o contrato já ter sido assinado e está em fase inicial de planejamento evidenciam o periculum in mora e poderão ensejar prejuízo ao interesse público e comprometer a eficácia da decisão de mérito que vier a ser proferida pelo Tribunal. Em complemento, não há nos autos informações sobre a existência de perigo na demora reverso.
	E. Impacto dos Encaminhamentos Propostos

	Haverá impacto relevante no órgão e/ou na sociedade, decorrente dos encaminhamentos propostos?
	Não

	F. Pedido de Ingresso aos Autos e de Sustentação Oral

	Há pedido de ingresso aos autos?
	Sim

	Análise:

	Quanto ao pedido de ingresso formulado pela representante Gree4T como parte interessada no presente processo (peça 1, p. 27-29) , propõe-se o seu indeferimento, pois ela não demonstrou sua razão legítima para intervir nos autos, nem a possibilidade de lesão a direito subjetivo próprio, à luz do art. 146 do Regimento Interno/TCU c/c o art. 2º, § 2º, da Resolução-TCU 36/1995, com redação dada pelo art. 1º da Resolução-TCU 213/2008. Entende-se que o fato de ser a empresa representante não constitui razão suficiente para habilitá-la como parte interessada, pois a empresa já cumpriu seu papel noticiando os fatos e, a princípio, não necessita atuar mais no processo, que seguirá naturalmente com sua apuração por impulso próprio. O próprio TCU toma o curso das apurações após a instauração do processo, o que significa dizer que, por ausência de legitimidade, não compete à representante exercer prerrogativas processuais. Dessa forma, para exercer tal condição, seria necessário formular pedido devidamente fundamentado, demonstrando, de forma clara e objetiva, razão legítima para a representante intervir no processo, com base no interesse público, e não somente no seu interesse privado, fato que não ocorreu no pedido inicial.

	Há pedido de sustentação oral?
	Não

	G. Processos Conexos e Apensos

	Há processos conexos noticiando possíveis irregularidades na contratação ora em análise?
	Não

	Há processos apensos?
	Não

	H. Proposta de Encaminhamento

	Ante todo o exposto, submetem-se os autos à consideração superior, propondo:
a) 	conhecer da presente representação, satisfeitos os requisitos de admissibilidade previstos nos arts. 235 e 237, inciso VII, do Regimento Interno deste Tribunal, c/c o art. 113, § 1º, da Lei 8.666/1993) e no art. 103, § 1º, da Resolução - TCU 259/2014;
b) 	determinar, em razão do pedido formulado pela representante, cautelarmente, nos termos do art. 276, caput, do Regimento Interno/TCU, ao SESI/MT, que suspenda a execução do Contrato 59/2021 firmado com a empresa Gemelo do Brasil Data Centers, Comércio e Serviços Ltda., até o julgamento de mérito do presente processo;
c) determinar, nos termos do art. 276, § 3º, do Regimento Interno/TCU, a oitiva do Departamento Regional do Sesi no Estado de Mato Grosso (SESI/MT) , para, no prazo de 15 (quinze) dias, manifestar-se sobre os fatos apontados na representação formulada pela empresa Green4T Soluções TI Ltda., bem como na análise procedida na presente instrução, em especial sobre os pontos a seguir, alertando-o quanto à possibilidade de o Tribunal vir a determinar a anulação do Pregão Eletrônico 6/2021, bem como do contrato dele decorrente, caso não haja resposta ou ela seja insatisfatória:
i.  restrição indevida da competição, uma vez que o edital trouxe exigências que nenhum produto/fabricante brasileiro poderia atender (parágrafos 1.1 e 10, supra) ;
ii. reabertura de sessão sem observância da publicidade e comunicação aos possíveis interessados (parágrafos 1.2 e 11, supra) ;
iii. irregularidade em exigências de limitações de tempo em atestado de capacidade técnica (parágrafos 1.3 e 12, supra) ;
iv. o Edital do PE 6/2021 prevê como exigível uma norma técnica cancelada (parágrafos 1.4 e 13, supra) ;
v. exigência de declaração de garantia do fabricante (parágrafos 1.5 e 14, supra) .
d) determinar, nos termos do 276, § 3º, c/c art. 250, inciso V, do Regimento Interno/TCU, a oitiva da Gemelo do Brasil Data Centers, Comércio e Serviços Ltda., para, no prazo de 15 (quinze) dias, querendo, manifestar-se sobre os fatos apontados na representação formulada pela empresa Green4T Soluções TI Ltda., alertando-a quanto à possibilidade de o Tribunal vir a determinar a anulação do Pregão Eletrônico 6/2021, conduzido pelo SESI/MT, bem como do contrato dele decorrente, caso não haja resposta ou ela seja insatisfatória;
e) realizar diligência, com fundamento no art. 157 do RI/TCU, ao Departamento Regional do Sesi no Estado de Mato Grosso (SESI/MT) , para que, no prazo de 15 (quinze) dias, sejam encaminhados cópia integral dos documentos referentes ao processo administrativo do Pregão Eletrônico 6/2021; 
f) encaminhar cópia da presente instrução e da decisão que vier a ser proferida ao Departamento Regional do Sesi no Estado de Mato Grosso (SESI/MT) e à Gemelo do Brasil Data Centers, Comércio e Serviços Ltda., a fim de subsidiar as manifestações a serem requeridas;
g) indeferir o pedido da empresa Green4T Soluções TI Ltda. para ingressar como interessada, neste processo, com base no § 1º do art. 146 do Regimento Interno/TCU;
h) comunicar à representante a decisão que vier a ser adotada nestes autos."

2.	O relator, por meio do despacho constante da peça 22, adotou a instrução da Sefti como razões de decidir e acolheu integralmente as propostas reproduzidas acima.
	É o Relatório.

Tiago Camargo Thomé Maya Monteiro (20660/OAB-DF), representando Green4T Soluções TI Ltda.

Não atuou.

REPRESENTAÇÃO. CERTAME PARA A CONTRATAÇÃO DE DATA CENTER. SISTEMA "S". INDÍCIOS DE RESTRIÇÃO À COMPETITIVIDADE DA LICITAÇÃO. reabertura de sessão sem observância da publicidade e sem prévia comunicação aos possíveis interessados. CONCESSÃO DE MEDIDA CAUTELAR PARA SUSPENDER A EXECUÇÃO DO CONTRATO DECORRENTE DO CERTAME IMPUGNADO. OITIVAS E OUTRAS MEDIDAS SANEADORAS. REFERENDO DE MEDIDA CAUTELAR.

REPRESENTAÇÃO (REPR)

Secretaria de Fiscalização de Tecnologia da Informação (Sefti).

Preliminarmente, registro que atuo nestes autos com fundamento no art. 27-A da Resolução-TCU 175/2005, tendo em vista ter sido designado, por meio da Portaria-TCU 76-SEAE, de 18/11/2021, substituto do eminente Ministro Benjamin Zymler.
2.	Trata-se de representação da empresa Green4T Soluções TI Ltda. noticiando supostas irregularidades no Pregão Eletrônico 6/2021, conduzido pelo Departamento Regional do Sesi no Estado de Mato Grosso (Sesi/MT) , cujo objeto foi a contratação de empresa especializada em soluções integradas de micro data center pré-fabricado modelo "Turnkey".
3.	Conforme apurado pela unidade técnica, o certame foi concluído e resultou na assinatura do Contrato 59/2021, celebrado em 20/10/2021, com a empresa Gemelo do Brasil Data Centers, Comércio e Serviços Ltda., pelo valor global de R$ 1.199.000,00.
4.	Em suma, a empresa representante apontou os seguintes indícios de irregularidades no aludido pregão:
teria ocorrido a reabertura de sessão sem observância da publicidade e sem comunicação aos possíveis interessados; 
haveria restrição indevida da competição, uma vez que o edital trouxe exigências que nenhum produto/fabricante brasileiro poderia atender, no caso, a comprovação de que o data center entregue deveria possuir aderência à Norma ANSI/TIA 942, a ser demonstrada por meio de certificado emitido por entidade acreditada no mercado internacional;
a restrição também estaria presente na exigência de requisitos de habilitação técnico-profissional e técnico-operacional requerendo a apresentação de atestados relacionados a execução/manutenção de data center atendendo à norma supracitada;
a exigência, contida no subitem 7.9, alínea "a.8", do edital, de que o atestado/declaração a ser apresentado pelas licitantes deveria prever período mínimo de um ano da instalação do equipamento, em suposta desconformidade com o regulamento de licitações do Sesi e com restrição indevida da competitividade, ao se criar requisitos sem qualquer necessidade ou utilidade para os serviços a serem contratados;
o edital de licitação previu como exigível o atendimento à norma técnica NBR 14565:2013, que foi cancelada; e
exigência de declaração de garantia assinada pelo fabricante.
5.	A Sefti realizou a instrução do feito e concluiu, em juízo preliminar, pela procedência dos indícios de irregularidade apresentados pela empresa representante, o que caracterizaria a fumaça do bom direito.
6.	Outrossim, a unidade instrutiva sopesou que o fato de o contrato já ter sido assinado evidencia o periculum in mora e pode ensejar prejuízo ao interesse público, bem como comprometer a eficácia da decisão de mérito que vier a ser proferida pelo TCU. Nesse sentido, nos termos da cláusula 4.1.2 do contrato assinado, o prazo de entrega da solução em funcionamento deverá ser de no máximo 45 dias a partir do aceite do Projeto Executivo por parte do contratante, o qual deveria ser elaborado pela contratada em até quinze dias corridos.
 7.	Assim, por estarem presentes os requisitos do fumus boni iuris e do periculum in mora, consoante exposto nas razões de decidir apresentadas na instrução constante do relatório precedente, o relator do feito, Ministro Benjamin Zymler, acolheu proposta de expedir medida cautelar determinando ao Sesi/MT, nos termos do art. 276, caput, do Regimento Interno/TCU, que suspenda a execução do Contrato 59/2021, firmado com a empresa Gemelo do Brasil Data Centers, Comércio e Serviços Ltda., até ulterior decisão de mérito desta Corte de Contas acerca dos indícios de irregularidade em apuração neste feito.
	Ante o exposto, com amparo no disposto no art. 276, § 1º, do Regimento Interno, VOTO por que o Tribunal adote a minuta de acórdão que submeto à consideração deste Colegiado.
TCU, Sala das Sessões Ministro Luciano Brandão Alves de Souza, em 24 de novembro de 2021.
AUGUSTO SHERMAN CAVALCANTI
Relator